臺灣臺北地方法院交通事件裁定　　　　　　　　　　九十年度交聲字第一四三號
　　異議人即
　　受處分人　甲○○
右列受處分人因違反道路交通管理處罰條例案件，對於臺北市交通事件裁決所中華民
國九十年九月五日所為之處分（原處分案號：北市裁三字第駕裁00－000000
號），聲明異議，本院裁定如左：
    主      文
原處分撤銷。
甲○○汽車駕駛人，行車速度，超過規定之最高時速，處罰鍰新臺幣壹仟貳佰元，並
記違規點數壹點。
    理      由
一、按行車速度，依標誌之規定，道路交通安全規則第九十三條第一項第一款定有明
    文。又汽車駕駛人，行車速度超過規定之最高時速者，處銀元四百元以上八百元
    以下（即新臺幣【以下同】一千二百元以上二千四百元以下）罰鍰，修正前之道
    路交通管理處罰條例（道路交通管理處罰條例於九十年一月十七日經總統修正公
    布部分條文，並自九十年六月一日起施行，故以下所述及之本條例，如無特別註
    明係修正前道路交通管理處罰條例者，乃係修正生效後之新法，先予敘明）第四
    十條第一項亦有明文。再汽車駕駛人駕駛汽車違反修正前道路交通管理處罰條例
    第四十條第一項規定者，除應依該條所規定之罰鍰處罰外，並予記違規點數一點
    ，修正前道路交通管理處罰條例第六十三條第一項第一款亦定有明文。
二、本件受處分人即異議人甲○○駕駛其所有之車號ＢＷ－六八七五號自用小客車，
    於八十七年九月十六日五時十一分許，行經桃園縣龍潭鄉○○路○○段二八一號
    前道路，該處路段速限標誌為六十公里，上開車號汽車竟以七十二公里之速度超
    速十二公里行駛，而為設於路旁之固定桿相機以拍照之方式取證，嗣桃園縣警察
    局交通隊以受處分人駕駛其所有上開車號汽車有違反修正前道路交通管理處罰條
    例第四十條第一項規定之行為逕行掣單舉發，嗣將舉發通知單送達於受處分人後
    ，受處分人雖於舉發通知單上所載之應到案日期當日向原處分機關提出申訴，經
    原處分機關請原舉發單位即桃園縣警察局調查結果，仍認受處分人有超速行駛之
    違規行為，原處分機關乃依修正前道路交通管理處罰條例第四十條第一項及違反
    道路交通管理事件統一裁罰標準表規定，於九十年九月五日裁處受處分人罰鍰二
    千一百元（漏未依前揭道路交通管理處罰條例第六十三條第一項第一款並記違規
    點數一點）。
三、本件受處分人之聲明異議意旨略以：我對本件舉發通知單已於八十七年十二月十
    日申訴，該申訴案延宕多年，受處分人於上開期間曾數度主動查詢，且於驗車程
    序中亦要求清理交通違規積案，均獲該臺北市交通事件裁決所「申訴中」之回覆
    ，九十年八月再度電話詢問，該所卻於同年九月寄出裁決書，其行政程序有瑕疵
    等語。又受處分人曾於申訴時辯稱：所附二張照片，其一張雖有車號，另一張車
    號全然無法辨識，實有疑慮云云。經查：
    (一)原處分機關認定受處分人駕駛其所有之上開車號汽車於前述時地以七十二公里
      之速度超速行駛之違規事實，係本院卷附之採證相片二張為證（上面一張簡稱
      「第一張」，下面一張簡稱「第二張」），據本院所知設於違規地點之道路旁
      之固定桿測速相機，當有汽車超速行駛經過該處感應線圈之際，即會受感應而
      拍照採證，每一違規行為共拍攝二張照片為一組（該測速相機底片有八百張，
      分成四百組，本件採證照片二張為第一百三十一組），依前後二張照片中排左
      方內側所顯示０0與１0數字，係代表照相時間間隔為一秒；又採證照片上排所
      顯示之電腦字幕，係表示所偵測到之超速車輛違規時間（依順為時、分、日、
      月及西元年份）；中排左方外側所顯示之數字，係代表感應到超速車輛所行駛
      之車道數，１、２、３：：分別代表內側第一、二、三：：車道（依此類推）
      ，而第一張照片下排右方所顯示之電腦字幕○七五八代表路口編號即桃園縣龍
      潭鄉○○路○○段二八一號前道路，第二張照片下排右方所顯示之電腦字幕，
      則係表示該超速車輛當時之行車速度。換言之，採證照片中第一張照片係為確
      認超速行駛之車輛、車道及違規時間，第二張則為確定該車輛是否確係超速行
      駛。本院檢視附卷之二張照片，發現其中第一張照片上排所顯示之違規超速時
      間為八十七（即一九九八年）年九月十六日五時十一分，違規超速車輛所行駛
      之車道為內側第一車道，而該車道中違規超速行駛之車輛即為受處分人所有之
      上開車號汽車，且於第二張照片中明顯看出在第一張與第二張照片拍攝時間之
      間隔中，該車道內並無其他車輛行駛經過，而該第二張照片下排右方電腦字幕
      所顯示當時受處分人上開車號汽車行駛之速度為時速七十二公里（Ｖ＝７２）
      等情，顯見受處分人所有該部車號汽車確有超速行駛之違規事實，而道路交通
      安全規則第九十三條第一項第一款關於行車速度之規定，其原則上係依標誌或
      標線之規定，因斯時該處之行車速限標誌為六十公里，則受處分人駕駛其所有
      之汽車以超速限十二公里之速度行駛應堪確認；抑有進者，交通警察掣單舉發
      違反道路交通管理處罰條例所列之違規事實，本質上為行政處分，係公務員基
      於職務上之權力，依法就特定之具體事件所為之具公法上效果之單方面行政行
      為，基於公務員為公法上行為具有公信力之原則，該行政行為當可被推定為真
      正，其據以依法處分之事實認定亦為正確無誤，從而本件受處分議人既未能提
      出證據以資證明其所有該部車號汽車未超速行駛，僅空言否認，尚難認其辯解
      為可採。本件事證明確，受處分人駕車超速違規之行為堪以認定，依法裁罰。
    (二)至於受處分人所述裁決延宕壹節，仍係因受處分人於應到案日期即八十七年十
      二月十日當日提出申訴後，經原處分機關即臺北市交通事件裁決所函請桃園縣
      警察局調查結果，仍認受處分人有上述違反道路交通管理處罰條例之行為，並
      於八十八年一月二十一日以北市裁四字第八八六○三六八六○○號書函通知受
      處分人繳納低額罰鍰（即一千二百元），此有該所北市裁四字第八八六○三六
      八六○○號書函一紙在卷足證，惟該所認受處分人未依限繳納，嗣裁決所作業
      時，依法定高額罰鍰即二千一百元開立。然查，原處分機關上開書函於八十八
      年一月間以掛號郵寄受處分人時，因招領逾期而遭郵局退回，原處分機關未予
      公示送達，以完成送達程序，嗣原處分機關於受處分人於九十年八月間電詢時
      ，發現上開情形，認該所八十八年通知書函未送達受處分人，致受處分人未能
      知悉申訴結果，亦喪失選擇對其有利之繳納低額罰鍰之機會，作業容有欠妥，
      遂同意受處分人得繳納低額罰鍰一千二百元結案，允稱適法。
四、綜上所述，受處分人駕駛其所有之前開車號汽車確有在前揭時地超速行駛之違規
    行為，從而原處分機關依前揭修正前道路交通管理處罰條例第四十條第一項及違
    反道路交通管理事件統一裁罰標準表規定，裁處受處分人罰鍰二千一百元，固非
    無見，惟道路交通管理處罰條例業於九十年一月十七日經總統修正公布，並於同
    年六月一日生效施行，雖新法第四十條之規定僅就罰鍰之金額由銀元四百元以上
    八百元以下換算為新台幣之金額，並冠以新台幣字樣而作修正，惟就形式上觀察
    ，此修正前後之法律顯有不同，應認係屬法律之變更（本院卷附司法院第二廳八
    十一年十一月五日（八一）廳刑一字第一六二九０號函覆台灣高等法院之法律座
    談會研究意見參照），原處分機關未及比較新舊法之適用而為處分，並漏未依前
    揭道路交通管理處罰條例第六十三條第一項第一款並記違規點數一點，自有未洽
    ，本件受處分人聲明異議在實體上雖無理由，惟原處分既有不當，自應由本院將
    原處分撤銷。再查，違反道路交通管理條例案件第四十條第一項超速行駛規定之
    行為人，如在應到案日期前到案聽候裁決者，依九十年六月一日修正生效之違反
    道路交通管理事件統一裁罰標準及其處理細則第四十四條第一項之規定，如該行
    為人係駕駛汽車超速行駛，且未超過規定之最高時速二十公里者，需對行為人最
    少處以一千七百元之罰鍰，較修正前之該處理細則第四十四條第一項規定，於同
    一條件下係對行為人處以一千二百元之罰鍰，新法顯較舊法為重，而以舊法有利
    於受處分人，依學者所認，行政罰亦應有刑法第二條第一項「行為後法律有變更
    者，適用裁判時之法律。但裁判前之法律有利於行為人者，適用最有利於行為人
    之法律。」及稅捐稽徵法第四十八條之三「納稅義務人違反本法或稅法之規定，
    適用裁處時之法律。但裁處前之法律有利於納稅義務人者，適用最有利於納稅義
    務人之法律。」規定所揭示之「從新從輕」原則之類推適用（陳清秀著【依法行
    政與法律的適用】一文，收錄於翁岳生編【行政法】一書，第一七六頁至第一七
    九頁，八十七年三月版），從而本院自應適用修正前之道路交通管理處罰條例為
    本件之裁判，改依違反道路交通管理處罰條例第四十條第一項及違反道路交通管
    理事件統一裁罰標準表規定，裁處受處分人罰鍰一千二百元，並依同條例第六十
    三條第一項第一款規定，並記違規點數一點如主文第二項所示，以資適法。
據上論斷，應依道路交通案件處理辦法第二十條前段，裁定如主文。
中      華      民      國    九十一    年      五      月      三十    日
                                      臺灣臺北地方法院交通法庭
                                          法  官  曾  啟  謀
右正本證明與原本無異。
如不服本裁定，應於裁定送達後五日內向本院提出抗告狀。
                                          書記官  謝  韻  華
中      華      民      國    九十一    年      五      月      三十    日
